【裁判字號】    97,交聲,378
【裁判日期】    970328
【裁判案由】    聲明異議
【裁判全文】
臺灣高雄地方法院交通事件裁定         97年度交聲字第378號
原處分機關  交通部公路總局高雄區監理所
法定代理人  丙○○
異  議  人
即受處分人  乙○○
上列受處分人因違反道路交通管理處罰條例案件，對於交通部公
路總局高雄區監理所民國97年1 月3 日所為之處分（原處分：高
監營裁字第裁80-M00000000號），聲明異議，本院裁定如下：
    主  文
異議駁回。
    理  由
一、聲明異議意旨略以：異議人即受處分人（下稱異議人）於96
    年7 月31日騎乘車牌號碼H2S-555 號重型機車，行經台南縣
    永康市○○路，當天伊有戴安全帽，且並未聽到舉發之員警
    叫伊停車，嗣舉發員警騎機車自後繞到伊前面將伊攔停，並
    以騎機車未戴安全帽、示警攔停未停逕自逃逸等由為舉發，
    伊並無交通違規之情事，為此聲明異議，請求撤銷原處分。
二、按機器腳踏車駕駛人或附載座人未依規定戴安全帽者，處駕
    駛人新臺幣（下同）5 百元罰鍰；汽車駕駛人，駕駛汽車有
    違反本條例之行為，經交通勤務警察或依法令執行交通稽查
    任務人員制止時，不聽制止或拒絕停車接受稽查而逃逸者，
    除按各該條規定處罰外，處3 千元以上6 千元以下罰鍰，道
    路交通管理處罰條例第31條第6 項、第60條第1 項分別定有
    明文。
三、經查：證人甲○○於本院調查時到庭結證稱：當時我穿著警
    察制服，站在中華路與中華二路口執行交整勤務，異議人未
    戴安全帽，由南往北行駛於中華路，我見狀即揮手示警攔停
    ，異議人直行在中華路機車道上，我站在中華路機車道靠近
    路的旁邊，所以是在機車道旁邊，異議人可以看到我，但是
    異議人沒有停就逕自離開，我就騎車從後尾隨，我從中華路
    開始尾隨異議人，異議人都在我的視線範圍內，異議人看到
    我尾隨，就騎車加速逃逸，行駛到中華路與中華二路口異議
    人右轉往東行駛，我尾隨大約3 百公尺，才把異議人攔停，
    異議人將安全帽放在車籃上，直到行駛中華路到中華二路口
    時才戴上，就是我即將攔停前戴上安全帽的等語明確，異議
    人之前揭違規行為足予認定（見本院97年3 月18日訊問筆錄
    ）；再參以證人甲○○與異議人間不僅未有任何怨隙，且係
    毫不相識之人，衡情應無設詞攀誣，或是虛構違規事實以陷
    害異議人之道理；況警員執行公務時，本身即受有行政懲處
    責任之監督，且其到庭具結作證，更係以刑事責任擔保其證
    言之真實性，故證人甲○○之上開證述內容，以及其所紀錄
    舉發之本件違規事實，經核尚無不可採信之處。
四、另交通勤務警察或依法令執行交通稽查任務人員，開單舉發
    違反道路交通管理處罰條例所列之違規事實，經公路主管機
    關或警察機關所為之裁決處罰，本質上為行政處分，係公務
    員基於職務上權力，依法就特定之具體事件所為，並具有公
    法上效果之單方行政行為。而根據公務員為公法上行為具有
    公信力之原則，立法者乃於道路交通管理處罰條例等交通法
    規中制定相關規定，使交通勤務警察或依法令執行交通稽查
    任務人員，在特殊情形下，當場不能或不宜攔截製單舉發時
    ，得當機處置而就違規事實予以逕行舉發（參見道路交通管
    理處罰條例第7 條之2 等規定），以達成維護交通秩序及公
    共安全之行政目的。反之，若謂公務員之一切行政行為，均
    需預留充分之證據，以證明其所認定之事實為真，則國家行
    政勢必受到相當程度之阻礙，而且相關行政目的亦難以順利
    達成，故刑事訴訟法中就犯罪證據有關之規定，與屬於行政
    秩序罰之交通違規裁罰本旨不相符合之部分，自不在得以準
    用之列。從而，交通違規行政爭訟之舉證責任原理，應非如
    刑事案件中，必須超越任何合理懷疑，始可為有罪判決之嚴
    格證明程度，而係應與民事訴訟之舉證責任原理相類似，亦
    即，基本上應就行政機關與人民所各自主張有利於己之事實
    ，分配其應盡之舉證責任，而非逕予適用刑事訴訟法上之「
    無罪推定」原則，此觀諸行政訴訟法第136 條，規定行政訴
    訟程序準用民事訴訟法第277 條舉證責任分配原則之立法意
    旨，即可明瞭。據此，本件異議人並未就執勤警員之舉發有
    誤，提出明確事證以供調查，且核無任何其他相關證據，足
    資證明執勤警員確有捏造事實違法取締之情事，又如前述，
    證人姚昱宏就本件違規事實之相關證述內容，經核亦難認有
    何虛構捏造之處，故證人本其維護交通秩序及行車安全等職
    責所為之本件交通違規舉發，自應予以採信。
五、綜上所述，異議人於前述時、地闖紅燈，違反道路交通安全
    規則之情事，違規事實既可認定，足認異議人異議內容，並
    無理由，即應予駁回。
六、據上論斷，應依道路交通案件處理辦法第19條，裁定如主文
    。
中    華    民    國    97    年    3    月    28    日
                        交通法庭    法  官  王淑惠
以上正本證明與原本無異。
如不服本裁定，應於收受送達後5 日內向本院提出抗告狀。
中    華    民    國    97    年    3     月    31    日
                                    書記官  郭素蓉


司法院資訊處製作；財團法人民間司法改革基金會備份。
